臺灣宜蘭地方法院刑事判決
109年度訴字第431號
公  訴  人  臺灣宜蘭地方檢察署檢察官
被      告  劉明隆



指定辯護人  林詠御律師
被      告  劉建業


            蕭南山



上  一  人
指定辯護人  林恒毅律師
被      告  董志龍





指定辯護人  黃金亮律師
被      告  倪四維


                    （現另案在法務部矯正署宜蘭看守所羈押中）
指定辯護人  林志嵩律師
上列被告等因殺人未遂等案件，經檢察官黃明正提起公訴 （109
年度偵字第5537、5538、5539、5545、5633、6122號），本院判
決如下：
    主  文
丁○○未經許可，持有可發射子彈具有殺傷力之非制式手槍，處有
期徒刑伍年，併科罰金新臺幣貳萬元，罰金如易服勞役，以新臺
幣壹仟元折算壹日；又共同犯殺人未遂罪，處有期徒刑伍年陸月
；又犯結夥於夜間在公共場所非法攜帶刀械罪，處有期徒刑叁月
，如易科罰金，以新臺幣壹仟元折算壹日。有期徒刑不得易科罰
金部分，應執行有期徒刑捌年。
己○○共同犯殺人未遂罪，處有期徒刑伍年。
丙○○共同犯殺人未遂罪，處有期徒刑伍年；又犯結夥於夜間在公
共場所非法攜帶刀械罪，處有期徒刑貳月，如易科罰金，以新臺
幣壹仟元折算壹日。
甲○○共同犯殺人未遂罪，處有期徒刑伍年。
戊○○無罪。
扣案之可發射子彈具有殺傷力之非制式手槍壹枝（含彈匣壹個；
槍枝管制編號：0000000000號）沒收之。
扣案之柴刀壹把，沒收之。
扣案之武士刀貳把，均沒收之。
    犯罪事實
一、丁○○明知未經主管機關許可不得持有可發射子彈具有殺傷力
    之非制式手槍、具有殺傷力之子彈，竟基於未經許可，持有
    可發射子彈具有殺傷力之非制式手槍、具有殺傷力之子彈之
    犯意，於民國107年間某日某時許，在宜蘭縣羅東鎮某處，
    向真實姓名年籍均不詳綽號「嵌坤」之成年男子，取得可發
    射子彈具有殺傷力之非制式手槍1枝（含彈匣1個；槍枝管制
    編號：0000000000號）及具有殺傷力之非制式子彈6顆，而
    未經許可持有之。
二、甲○○於109年9月1日下午4時44分前之同日某時許，因細故與
    綽號「阿浪」之戊○○互生閒隙，2人乃相約在宜蘭縣三星鄉
    健富路1段與萬富二路交岔路口拚輸贏(即拚生死)，甲○○遂
    聯絡己○○一同出面，並於同日下午4時44分許，透過LINE邀
    集丁○○前來協助，丁○○遂邀同並駕駛車牌號碼000-0000號自
    用小客車搭載綽號「阿龍」之丙○○，先行前往己○○位在宜蘭
    縣○○鄉○○路0段000巷00號住處與甲○○、己○○會合後，再由己○○駕駛車牌號碼0000-00號自用小客車搭載甲○○、丁○○駕駛
    車牌號碼000-0000號自用小客車搭載丙○○，一同前往上開交
    岔路口。嗣於同日晚間6時40分許，丁○○、己○○、丙○○、甲○○共同基於殺人及意圖供行使之用而攜帶兇器在公共場所聚
    集三人以上下手施強暴，因而致生公眾及交通往來之危險之
    犯意聯絡；丁○○基於於夜間在公共場所非法攜帶刀械之犯意
    及丁○○、丙○○共同基於結夥於夜間在公共場所非法攜帶刀械
    之犯意聯絡，於戊○○與乙○○(涉犯殺人未遂等部分，經檢察
    官通緝中)搭乘由不知情之黃政智所駕駛之車牌號碼0000-00
    號自用小客車抵達上開交岔路口之公共場所並經雙方談判未
    果後，即由丁○○持其非法持有而於107年間某日，在宜蘭縣
    羅東鎮某處，向真實姓名年籍均不詳綽號「阿宏」之成年男
    子，以新臺幣(下同)2千元之價格，購得之已開鋒長刃武士
    刀1把(刀柄長27公分，刀刃長72公分)及上揭非制式手槍1枝
    ；己○○持其所有之柴刀1把；丙○○持丁○○甫交付而由丁○○於1
    08年間某日，透過網際網路向真實姓名年籍均不詳之成年人
    士，以1千餘元之價格，購得之已開鋒短刃武士刀1把(刀柄
    長21公分，刀刃長48公分)；甲○○徒手之方式與戊○○、乙○○
    發生衝突，其間並由丁○○持上開長刃武士刀1把追砍乙○○，
    經乙○○憤持槍朝丁○○開槍射擊後，丁○○進而持上開非制式手
    槍1枝朝乙○○回擊子彈2發，惟因天色昏暗未能擊中乙○○而未
    遂；己○○則持上開柴刀1把追砍戊○○，幸因戊○○及時閃避始
    而未遂，惟仍受有右前臂5公分撕裂傷之傷害，以此方式由
    丁○○於夜間在公共場所非法攜帶刀械及丁○○、丙○○結夥於夜
    間在公共場所非法攜帶刀械，並由丁○○、己○○、丙○○、甲○○
    共同殺害戊○○、乙○○未遂及意圖供行使之用而攜帶兇器在公
    共場所聚集三人以上下手施強暴，因而致生公眾及交通往來
    之危險。嗣於109年9月5日上午9時25分許，為警在己○○位於
    宜蘭縣○○鄉○○路0段000巷00號住處扣得上開柴刀1把；於109
    年9月6日中午12時10分許，在丁○○位於宜蘭縣○○鎮○○○街000
    號租屋處，扣得上開非制式手槍1枝（含彈匣1個；槍枝管制
    編號：0000000000號）、具有殺傷力之非制式子彈6顆及已
    開鋒之武士刀2把(長刃、短刃各1把)而查獲。
三、案經宜蘭縣政府警察局三星分局報告臺灣宜蘭地方檢察署檢
    察官偵查起訴。
    理  由
壹、有罪部分：
一、程序部分：
  ㈠按被告以外之人於審判外之言詞或書面陳述，除法律有規定
    者外，不得作為證據，刑事訴訟法第159條第1項定有明文。
    本件證人即共同被告丁○○、戊○○、丙○○、甲○○於警詢中之證
    述，對被告己○○而言；證人即共同被告丁○○、戊○○、己○○、
    甲○○於警詢中之證述，對被告丙○○而言，均係被告以外之人
    於審判外之言詞陳述，被告己○○、丙○○及渠等之辯護人分別
    否認其證據能力，復查無傳聞法則例外之情形，自不得作為
    證據。
  ㈡除上開所述外，本判決所引用以下被告以外之人於審判外作
    成之相關供述證據（包含書面陳述），雖均屬傳聞證據，惟
    公訴人、被告丁○○、己○○、丙○○、甲○○及渠等之辯護人於本
    院準備程序、審判期日均表示無意見而不予爭執（本院卷㈠
    第302至304頁；本院卷㈡第462頁），亦未於言詞辯論終結前
    聲明異議，本院審酌上開證據資料製作時之情況，尚無違法
    不當及證明力明顯過低之瑕疵，亦認為以之作為證據應屬適
    當，故認前揭證據資料均有證據能力。至其餘所引用之非供
    述證據，本院亦查無違反法定程序取得之情形，亦均認具有
    證據能力，併予敘明。
二、實體部分：
  ㈠如犯罪事實欄一所示部分：
　⒈前揭犯罪事實，業據被告丁○○於本院審理時坦承不諱（本院
    卷㈡第501頁），復有搜索扣押筆錄及扣押物品目錄表（警卷
    ㈡第137至141頁）1份在卷可稽，並有前揭非制式手槍1枝（
    含彈匣1個；槍枝管制編號：0000000000號）及具有殺傷力
    之子彈6顆扣案足憑。又扣案之非制式手槍1枝及子彈6顆，
    經送內政部警政署刑事警察局鑑定之結果略以：送鑑手槍1
    枝（槍枝管制編號：0000000000號），認係非制式手槍，由
    仿手槍外型製造之槍枝，組裝已貫通之金屬槍管而成，擊發
    功能正常，可供擊發適用子彈使用，認具殺傷力；送鑑子彈
    10顆，認均係非制式子彈，由金屬彈殼組合直徑約9mm金屬
    彈頭而成，採樣3顆試射：1顆，可擊發，認具殺傷力；1顆
    ，雖可擊發，惟發射動能不足，認不具殺傷力；1顆，無法
    擊發，認不具殺傷力；其中未試射子彈7顆，均經試射：5顆
    ，均可擊發，認具殺傷力；2顆，雖可擊發，惟發射動能不
    足，認不具殺傷力等情，亦有該局109年10月19日刑鑑字第1
    098000673號鑑定書、110年3月10日刑鑑字第1100014100號
    函各1份存卷可參（109年度偵字第5537號卷第103至105頁；
    本院卷㈠第455頁）。綜上事證參互析之，足認被告丁○○自白
    與事實相符，本案事證明確，被告丁○○此部分犯行堪以認定
    ，應予依法論科。
　⒉另按對於子彈有無殺傷力之鑑定，實務上係以「檢視法」及
    「試射法」為子彈具有殺傷力與否之判斷標準，又所謂「檢
    視法」，係檢視證物外觀、材質、結構、標記字樣、槍號、
    零件號碼、專利標記、認證標記等資料，輔以專業槍彈知識
    或實務經驗，研判槍彈之種類、名稱及製造等情形；若子彈
    結構不完整，致無法發揮功能者，即認不具殺傷力；所謂「
    試射法」，係檢視子彈外觀、結構是否完整，若外觀結構完
    整，則依程序分類後，分別採樣3分之1，並以鑑定機關「子
    彈試射設備」進行試射，以一厚0.65mm監測板（鋁板）檢測
    ，若子彈試射擊發後之彈頭（丸）可完全穿透該監測板，則
    認具殺傷力，反之則認不具殺傷力，此觀卷附槍彈鑑定方法
    說明甚詳（109年度偵字第5537號卷第105頁）。查本案被告
    丁○○固於上揭時、地，持前揭可發射子彈具有殺傷力之非制
    式手槍射擊2發子彈（詳如後述），惟現場既未見上開非制
    式子彈有何穿透相當於前揭鋁板之物品或確實對於人造成死
    傷之情形，而上開非制式子彈未據扣案，亦未經依前述「試
    射法」之鑑定方法判斷殺傷力之有無，自難遽認被告丁○○持
    上開非制式手槍射擊2發子彈具有殺傷力，併此敘明。　
　㈡如犯罪事實欄二所示殺人未遂部分：
　　訊據被告丁○○、己○○、丙○○、甲○○矢口否認有何殺人未遂之
    犯行，均辯稱：伊等自始至終均無傷害他人之意思，與戊○○
    相約見面係希望戊○○道歉，伊等與戊○○也都是朋友，不可能
    有殺人之故意及行為云云。經查：
　⒈證人即共同被告丁○○於偵查中具結證稱：當時被告甲○○打電
    話給伊，說「阿浪」找伊輸贏，叫伊過去被告己○○那邊集合
    ，還叫伊帶「傢私」過去，要過去挺他，伊的槍械都放在租
    屋處，被告甲○○都看過，「拚輸贏」的意思就是要吵架，意
    義很廣闊，也可以包括要拚生死，「來相挺」就是過去支援
    他，被告丙○○剛好在伊租屋處，伊直接帶被告丙○○前往，伊
    給被告丙○○1把短刃武士刀，伊自己帶1把長刃武士刀及1枝
    非制式手槍及子彈，伊等先約在被告己○○住處集合後才一同
    開車前往，因為伊當時拿武士刀去追乙○○，乙○○就先轉身對
    伊開槍，伊趕快丟掉武士刀，要拿背包裡面的槍，但是伊還
    沒拿出來，對方竟已經先朝伊開槍，伊趕快拔槍出來對乙○○
    開槍，當時雙方距離約3公尺多，伊對乙○○開2槍，乙○○至少
    對伊開3槍等語（109年度偵字第5537號卷第66至69頁）；證
    人戊○○於偵查中具結證稱：乙○○應該是有開槍，對方下來就
    有開槍，且朝著乙○○一直開槍，對方有嚇到，跌倒在路邊，
    應該是乙○○有開槍反擊，是被告己○○、甲○○以外的另外兩個
    人其中一人開槍，是朝乙○○開槍，伊有看到該人右手拿槍、
    左手拿刀，伊右手小手臂有受傷，應該是扭打過程劃到了，
    因為對方有要朝伊開槍，伊趕快撲上去將對方撲倒，被告甲○○就來了，被告己○○拿柴刀，當天應該是被告己○○劃到伊等
    語（109年度偵字第5545號卷㈠第96至97頁）；證人即共同被
    告甲○○於偵查中具結證稱：當天戊○○身上的傷，應該是因為
    與被告己○○起衝突，被告己○○受不了才拿柴刀揮戊○○，當天
    是被告己○○是故意持柴刀砍戊○○的，伊有看到，伊相信被告
    己○○是氣頭上才會去砍等語（109年度偵字第5538號卷第67
    至69頁），足徵被告甲○○確因與戊○○間互生嫌隙，而相約於
    上揭時、地拚輸贏(即拚生死)，被告丁○○、己○○、丙○○則因
    直接或間接受被告甲○○邀約「相挺」即到場協助，而分別攜
    帶上開柴刀1把、非制式手槍1枝及子彈6顆、長刃武士刀1把
    、短刃武士刀1把前往，並於雙方發生衝突之際，由被告丁○○朝乙○○開槍射擊子彈2發，並由被告己○○持柴刀1把朝戊○○
    身上砍殺等情，堪以認定為真實。
　⒉又被告丁○○、己○○、丙○○、甲○○既相約持上開槍、彈及刀械
    ，前往上揭地點與戊○○拚輸贏(即拚生死)，而被告丁○○持上
    開具有殺傷力之非制式手槍朝乙○○瞄準並擊發子彈，被告己○○持柴刀1把朝戊○○身上砍殺，既如前述，則被告丁○○、己○○、丙○○、甲○○主觀上難謂不存藉此行為致乙○○、戊○○死亡
    之認識及意欲，惟因被告丁○○開槍射擊之客觀行為未能擊中
    乙○○，而未發生乙○○死亡之結果；被告己○○持刀砍殺戊○○之
    客觀行為未能砍中戊○○要害，而未發生戊○○死亡之結果，是
    被告丁○○、己○○、丙○○、甲○○係基於殺人之犯意聯絡，而由
    被告丁○○持上開非制式手槍朝乙○○瞄準及開槍，惟因客觀上
    未能擊中乙○○而不遂；被告己○○持上開柴刀朝戊○○身上砍殺
    ，惟因客觀上未能砍中戊○○要害而不遂等情，亦堪認定無訛
    。
　⒊此外，尚有宜蘭仁愛醫療財團法人宜蘭仁愛醫院驗傷診斷書
    （警卷㈠第84頁）、搜索扣押筆錄及扣押物品目錄表（警卷㈡
    第137至141頁）、扣押筆錄及扣押物品目錄表（警卷㈡第177
    至181頁）、內政部警政署刑事警察局109年10月19日刑鑑字
    第1098000673號鑑定書（109年度偵字第5537號卷第103至10
    5頁）、109年10月13日刑鑑字第1098000671號鑑定書（109
    年度偵字第6122號卷㈠第170至173頁）、109年10月19日刑生
    字第1090098010號鑑定書（109年度偵字第6122號卷㈠第176
    至177頁）、110年3月10日刑鑑字第1100014100號函（本院
    卷㈠第455頁）、宜蘭縣政府警察局109年12月18日警保字第1
    090062161號函（109年度偵字第6122號卷㈡第6-1至6-2頁）
    各1份、監視錄影擷取畫面150張（警卷㈠第10頁、第30至34
    頁、第36至38頁、第72至83頁、第124至125頁、第130至131
    頁；警卷㈡第166至168頁、第170至173頁、第208至209頁、
    第211頁、第214至215頁、第241至248頁、第265至274頁、
    第276至280頁、第282至286頁、第291至292頁；他卷第22至
    31頁、第32頁、第44頁）及照片44張（警卷㈠第85頁、第126
    至129頁、第136頁；警卷㈡第142頁、第210頁、第213頁、第
    240頁、第252至264頁、第287頁）在卷可稽，並有前揭非制
    式手槍1枝（含彈匣1個；槍枝管制編號：0000000000號）、
    具有殺傷力之子彈6顆、武士刀2把及柴刀1把扣案足憑。從
    而，被告丁○○、己○○、丙○○、甲○○猶以伊等自始至終均無傷
    害他人之意思，與戊○○相約見面係希望戊○○道歉，伊等與戊○○也都是朋友，不可能有殺人之故意及行為云云置辯，顯屬
    犯後飾卸之詞，委無足取。
　⒋至證人即共同被告丁○○、己○○、甲○○及證人戊○○固均於本院
    審理時為有利於被告丁○○、己○○、丙○○、甲○○之證述，然衡
    諸被告丁○○、己○○、丙○○、甲○○，均因本案涉有殺人未遂等
    罪嫌，則被告為圖免本身受到殺人未遂等罪之刑事處罰，而
    就案情為避重就輕之證述，要屬人之常情，則證人即共同被
    告丁○○、己○○、甲○○於本院審理時所為之證詞，是否堪信，
    要非無疑。又證人戊○○與被告甲○○於本院審理時均供稱：伊
    等都是朋友等語，足徵證人戊○○與被告丁○○、己○○、丙○○、
    甲○○間均直接或間接存在相當之情誼，則證人戊○○嗣於本院
    審理時反於偵查中所為之證詞，而就案情為有利於被告丁○○
    、己○○、丙○○、甲○○間之證述，是否堪信，亦非無疑。況證
    人即共同被告丁○○、己○○、甲○○及證人戊○○於本院審理時所
    證情詞核與上開事證所示情節相悖，自難憑採，俱無執為被
    告丁○○、己○○、丙○○、甲○○有利認定之依據，併此敘明。
　⒌綜上，被告丁○○、己○○、丙○○、甲○○所辯核與事證不符，無
    足採信。本件事證已臻明確，被告丁○○、己○○、丙○○、甲○○
    此部分犯行堪以認定，應予依法論科。
　㈢如犯罪事實欄二所示殺人未遂以外之其餘部分：　　　　
　  前揭犯罪事實，業據被告丁○○、己○○、丙○○、甲○○於本院審
    理時坦承不諱（本院卷㈡第501頁），核與證人戊○○於偵查中
    所證述之情節大致相符（109年度偵字第5545號卷㈠第96至97
    頁），復有宜蘭仁愛醫療財團法人宜蘭仁愛醫院驗傷診斷書
    （警卷㈠第84頁）、搜索扣押筆錄及扣押物品目錄表（警卷㈡
    第137至141頁）、扣押筆錄及扣押物品目錄表（警卷㈡第177
    至181頁）、內政部警政署刑事警察局109年10月19日刑鑑字
    第1098000673號鑑定書（109年度偵字第5537號卷第103至10
    5頁）、109年10月13日刑鑑字第1098000671號鑑定書（109
    年度偵字第6122號卷㈠第170至173頁）、109年10月19日刑生
    字第1090098010號鑑定書（109年度偵字第6122號卷㈠第176
    至177頁）、110年3月10日刑鑑字第1100014100號函（本院
    卷㈠第455頁）、宜蘭縣政府警察局109年12月18日警保字第1
    090062161號函（109年度偵字第6122號卷㈡第6-1至6-2頁）
    各1份、監視錄影擷取畫面150張（警卷㈠第10頁、第30至34
    頁、第36至38頁、第72至83頁、第124至125頁、第130至131
    頁；警卷㈡第166至168頁、第170至173頁、第208至209頁、
    第211頁、第214至215頁、第241至248頁、第265至274頁、
    第276至280頁、第282至286頁、第291至292頁；他卷第22至
    31頁、第32頁、第44頁）及照片44張（警卷㈠第85頁、第126
    至129頁、第136頁；警卷㈡第142頁、第210頁、第213頁、第
    240頁、第252至264頁、第287頁）在卷可稽，並有前揭非制
    式手槍1枝（含彈匣1個；槍枝管制編號：0000000000號）、
    具有殺傷力之子彈6顆、武士刀2把及柴刀1把扣案足憑。綜
    上事證參互析之，足認被告丁○○、己○○、丙○○、甲○○自白與
    事實相符，本案事證明確，被告丁○○、己○○、丙○○、甲○○此
    部分犯行堪以認定，應予依法論科。
　㈣按未經許可持有槍枝、子彈，其持有之繼續，乃行為之繼續
    ，亦即一經持有槍枝、子彈，犯罪即已成立，但其完結須繼
    續至持有行為終了時為止。則包括持有之寄藏該槍彈行為，
    自亦為行為之繼續，其犯罪之完結須繼續至寄藏行為終了時
    為止（最高法院88年度台上字第4608號判決意旨參照）。查
    被告丁○○自107年間某日某時許，持有前揭非制式手槍1枝之
    持有行為繼續至109年9月6日中午12時10分許遭查獲時為止
    ，則本件被告丁○○所為持有非制式手槍之犯行，應逕依現行
    槍砲彈藥刀械管制條例相關規定論處，不因被告持有期間相
    關條文曾修正施行，而存有新舊法比較適用之問題，先予敘
    明。是核被告丁○○所為，係犯槍砲彈藥刀械管制條例第7條
    第4項之未經許可，持有可發射子彈具有殺傷力之非制式手
    槍罪、第12條第4項之未經許可，持有子彈罪、第15條第1款
    、第2款之於夜間在公共場所非法攜帶刀械罪、第15條第1款
    、第2款、第3款之結夥於夜間在公共場所非法攜帶刀械罪、
    刑法第271條第2項、第1項之殺人未遂罪、第150條第1項、
    第2項第1款、第2款之意圖供行使之用而攜帶兇器在公共場
    所聚集三人以上下手施強暴，因而致生公眾及交通往來之危
    險罪；被告己○○、甲○○所為，均係犯刑法第271條第2項、第
    1項之殺人未遂罪、第150條第1項、第2項第1款、第2款之意
    圖供行使之用而攜帶兇器在公共場所聚集三人以上下手施強
    暴，因而致生公眾及交通往來之危險罪；被告丙○○所為，係
    犯槍砲彈藥刀械管制條例第15條第1款、第2款、第3款之結
    夥於夜間在公共場所非法攜帶刀械罪、刑法第271條第2項、
    第1項之殺人未遂罪、第150條第1項、第2項第1款、第2款之
    意圖供行使之用而攜帶兇器在公共場所聚集三人以上下手施
    強暴，因而致生公眾及交通往來之危險罪。公訴意旨認被告
    丁○○未經許可，持有可發射子彈具有殺傷力之非制式手槍部
    分，係犯槍砲彈藥刀械管制條例第8條第4項之罪名；被告丁○○、丙○○未經許可，持有刀械部分，係犯槍砲彈藥刀械管制
    條例第14條第3項之罪名，俱有未合，爰於起訴事實之同一
    範圍內，依法變更起訴法條。被告丁○○自107年間某日某時
    許，持有前揭非制式手槍1枝之行為，應繼續至109年9月6日
    中午12時10分許遭查獲時為止；自107年間某日，持有前揭
    已開鋒之長刃武士刀1把之行為，應繼續至109年9月6日中午
    12時10分許遭查獲時為止；自108年間某日，持有前揭已開
    鋒之短刃武士刀1把之行為，應繼續至109年9月6日中午12時
    10分許遭查獲時為止，均具有行為繼續之性質，為繼續犯，
    各應論以單純一罪。被告丁○○上開分別未經許可持有武士刀
    1把之低度行為，各為於夜間在公共場所非法攜帶刀械及結
    夥於夜間在公共場所非法攜帶刀械之高度行為所吸收；被告
    丙○○上開未經許可持有短刃武士刀1把之低度行為，為結夥
    於夜間在公共場所非法攜帶刀械之高度行為所吸收，均不另
    論罪。又被告丁○○、己○○、丙○○、甲○○間，就如犯罪事實欄
    二所示殺人未遂、意圖供行使之用而攜帶兇器在公共場所聚
    集三人以上下手施強暴，因而致生公眾及交通往來之危險部
    分，有犯意聯絡及行為分擔，應論以共同正犯；被告丁○○、
    丙○○就如犯罪事實欄二所示結夥於夜間在公共場所非法攜帶
    短刃武士刀1把部分，有犯意聯絡及行為分擔，應論以共同
    正犯。被告丁○○以一行為而同時觸犯未經許可，持有可發射
    子彈具有殺傷力之非制式手槍罪、未經許可，持有子彈2罪
    名；一行為而同時觸犯於夜間在公共場所非法攜帶刀械罪、
    結夥於夜間在公共場所非法攜帶刀械罪2罪名，俱為想像競
    合犯，依刑法第55條之規定，應各從一重之未經許可，持有
    可發射子彈具有殺傷力之非制式手槍罪，結夥於夜間在公共
    場所非法攜帶刀械罪處斷；被告丁○○、己○○、丙○○、甲○○被
    告以一行為同時殺害乙○○、戊○○2人未遂；以一行為而同時
    觸犯殺人未遂、意圖供行使之用而攜帶兇器在公共場所聚集
    三人以上下手施強暴，因而致生公眾及交通往來之危險罪2
    罪名，俱為想像競合犯，依刑法第55條之規定，各應從一重
    之殺人未遂罪處斷。被告丁○○所犯上開3罪間，犯意各別，
    行為互殊，應予分論併罰；被告丙○○上開2罪間，犯意各別
    ，行為互殊，應予分論併罰。再被告丁○○、己○○、丙○○、甲○○已著手於殺人之實行而不遂，均為未遂犯，爰依刑法第25
    條第2項之規定，減輕其刑。另被告丁○○固前因公共危險案
    件，經本院以107年度交簡字第714號判處有期徒刑4月確定
    ，於108年5月19日執行完畢；被告己○○曾因多次違反毒品危
    害防制條例案件，經本院以104年度聲字第182號裁定應執行
    有期徒刑4年確定，於108年2月17日執行完畢等情，有臺灣
    高等法院被告前案紀錄表1份附卷可參，渠等於前案有期徒
    刑執行完畢後，5年以內故意再犯本件有期徒刑以上之罪，
    均為累犯，參諸司法院釋字第775號解釋，依解釋文及理由
    之意旨，係指構成累犯者，不分情節，一律加重最低本刑，
    於不符合刑法第59條所定要件之情形下，致生行為人所受之
    刑罰超過其所應負擔罪責之個案，不符罪刑相當原則、比例
    原則。於此範圍內，在修正前，為避免發生上述罪刑不相當
    之情形，法院就該個案應裁量是否加重最低本刑；依此，該
    解釋係指個案應量處最低法定刑、又無法適用刑法第59條在
    內減輕規定之情形，法院應依此解釋意旨裁量不予加重最低
    本刑（最高法院108年度台上字第338號判決意旨參照），而
    經核被告丁○○、己○○前案犯罪及執行情形暨被告丁○○、己○○
    本案之犯罪情節，如予以加重其最低本刑，於不符合刑法第
    59條所定要件之情形下，確有不符罪刑相當原則、比例原則
    之疑慮，爰裁量均不予加重其最低本刑，附此敘明。
　㈤爰審酌被告丁○○前有傷害致死、公共危險等犯罪科刑前案紀
    錄，有臺灣高等法院被告前案紀錄表1份在卷可稽，品行非
    無可議；被告己○○前有違反槍砲彈藥刀械管制條例、違反毒
    品危害防制條例等犯罪科刑前案紀錄，有臺灣高等法院被告
    前案紀錄表1份在卷可稽，品行非無可議；被告丙○○前有違
    反毒品危害防制條例、竊盜等犯罪科刑前案紀錄，有臺灣高
    等法院被告前案紀錄表1份在卷可稽，品行非無可議；被告
    甲○○前有違反毒品危害防制條例、公共危險、竊盜、搶奪等
    犯罪科刑前案紀錄，有臺灣高等法院被告前案紀錄表1份在
    卷可稽，品行非無可議，及被告丁○○以前揭方式持有上開非
    制式手槍、子彈之犯罪動機、目的及手段，又所持有之非制
    式手槍數量為1枝、子彈為6顆，且持有期間自107年間某日
    至109年9月6日中午12時10分許遭查獲時為止，對於社會治
    安產生相當影響之犯罪所生危險；被告丁○○、甲○○結夥於夜
    間在公共場所非法攜帶武士刀之犯罪動機、目的及手段，對
    於社會治安產生相當影響之犯罪所生危險；被告丁○○、己○○
    、丙○○、甲○○因與戊○○存有嫌隙，即以前揭方式殺害乙○○、
    戊○○之犯罪動機、目的及手段，惟因被告丁○○未能擊中乙○○
    ；被告己○○未能砍中戊○○要害而未生死亡結果之犯罪所生危
    險，並兼衡被告丁○○家庭經濟情形為貧寒之生活狀況，國中
    畢業之智識程度；被告己○○家庭經濟情形為小康之生活狀況
    ，國小畢業之智識程度；被告丙○○家庭經濟情形為勉持之生
    活狀況，國中畢業之智識程度；被告甲○○家庭經濟情形為勉
    持之生活狀況，國小畢業之智識程度，暨犯後除殺人未遂部
    分外，均知坦承其餘犯行之態度等一切情狀，分別量處如主
    文所示之刑，併科罰金部分並諭知如易服勞役之折算標準，
    得易科罰金部分並諭知如易科罰金之折算標準，併就不得易
    科罰金部分，綜合審酌被告丁○○所犯各罪反映出之人格特性
    與犯罪傾向、刑罰暨定應執行刑之規範目的、所犯各罪間之
    關聯性及所侵害之法益與整體非難評價等面向，並兼衡公平
    、比例、刑罰經濟及罪刑相當原則，依法定其應執行之刑。
　㈥至扣案之可發射子彈具有殺傷力之非制式手槍1枝（含彈匣1
    個；槍枝管制編號：0000000000號）、武士刀2把，分別係
    槍砲彈藥刀械管制條例第4條第1項第1款所定之槍砲、同條
    項第3款之刀械種類之一，均屬違禁物，應依刑法第38條第1
    項之規定，均宣告沒收之；扣案之柴刀1把，為被告己○○所
    有供本案犯罪所用之物，業經其供承在卷（109年度偵字第5
    545號卷第100頁），爰依刑法第38條第2項前段之規定，宣
    告沒收之。另扣案之具有殺傷力之子彈6顆，均經前述鑑驗
    機關試射完畢，僅剩餘彈頭、彈殼，依現狀已不具有殺傷力
    ；其餘扣案之子彈，經試射，均無法擊發或雖可擊發惟發射
    動能不足，認不具殺傷力，均非屬違禁物；其餘扣案物，則
    均乏積極證據證明與本案犯罪有涉，爰均不予宣告沒收，附
    此敘明。
貳、無罪部分：
一、公訴意旨略以：被告丁○○、戊○○、己○○、甲○○、丙○○及乙○○
    等人均明知宜蘭縣三星鄉健富路1段、萬富二路交岔路口係
    公眾得出入之場所，且有致生公眾或交通往來危險之虞，竟
    均基於攜帶凶器聚集鬥毆之犯意聯絡，相約於上開路口聚集
    鬥毆拚生死。雙方於109年9月1日下午6時40分許，在上開路
    口見面後，因意見不合，丁○○隨即持武士刀1把追砍乙○○，
    乙○○憤而持槍枝1把朝丁○○開槍射擊後，丁○○復持非制式手
    槍1把朝乙○○回擊2槍，乙○○亦朝丁○○射擊2槍，幸因天色昏
    暗而均未遂；己○○則持柴刀1把追砍戊○○，幸因戊○○及時閃
    避始未得逞，惟仍受有右前臂5公分撕裂傷之傷害後逃離現
    場。因認被告戊○○涉犯刑法第150條第1項、第2項第1款、第
    2款之意圖供行使之用而攜帶兇器在公共場所聚集三人以上
    下手施強暴，因而致生公眾及交通往來之危險罪嫌云云。
二、按犯罪事實應依證據認定之，無證據不得認定犯罪事實；又
    不能證明被告犯罪者，應諭知無罪之判決，刑事訴訟法第15
    4條第2項、第301條第1項前段分別定有明文。次按刑事訴訟
    法上所謂認定犯罪事實之證據，係指足以認定被告確有犯罪
    行為之積極證據而言，如未能發現相當證據或證據不足以證
    明，自不能以推測或擬制之方法，為裁判基礎（最高法院29
    年上字第3105號、40年台上字第86號判例意旨參照）；且認
    定犯罪事實所憑之證據，雖不以直接證據為限，間接證據亦
    包括在內，然無論直接證據或間接證據，其為訴訟上之證明
    ，須於通常一般之人均不致有所懷疑，而得確信其為真實之
    程度者，始得據為有罪之認定，倘其證明尚未達此一程度，
    而有合理之懷疑存在而無從使事實審法院得有罪之確信時，
    即應由法院為諭知被告無罪之判決（最高法院76年台上字第
    4986號判例意旨參照）。
三、公訴人認被告戊○○涉犯前揭罪嫌，無非以被告戊○○於警詢及
    偵查中之供述、被告丁○○、己○○、丙○○、甲○○於偵查中之供
    述、證人黃政智於警詢中之證述、宜蘭縣政府警察局三星分
    局逕行搜索報告書、搜索扣押筆錄、扣押物品目錄表、扣押
    物品收據、扣押物品清單、指認犯罪嫌疑人紀錄表、現場位
    置圖、車輛詳細資料報表、錄影監視翻拍照片、現場勘察照
    片、宜蘭縣政府警察局三星分局偵查隊109年9月24日職務報
    告、通聯紀錄、行動數據、LINE訊息翻拍照片及被告丁○○扣
    案之門號0000000000號手機之IMEI截圖照片、宜蘭仁愛醫療
    財團法人宜蘭仁愛醫院驗傷證明書、照片、扣案之非制式手
    槍1把、子彈10顆、宜蘭縣政府警察局槍枝初步檢視報告表
    、宜蘭縣政府警察局三星分局109年10月23日警星偵字第109
    0012302號函、內政部警政署刑事警察局鑑定書、扣案之武
    士刀2把、宜蘭縣政府警察局三星分局109年12月18日警保字
    第1090062162號函及所附宜蘭縣政府警察局刀械鑑驗小組工
    作紀錄表、宜蘭縣政府警察局三星分局109年10月23日警星
    偵字第1090012385號函、內政部警政署刑事警察局109年10
    月19日刑生字第1090098010號鑑定書、宜蘭縣政府警察局三
    星分局109年10月20日警星偵字第1090012155號函、內政部
    警政署刑事警察局109年10月13日刑鑑字第1098000671號鑑
    定書等，為其主要論據。
四、訊據被告戊○○固坦承於上揭時、地，意圖供行使之用而攜帶
    兇器在公共場所聚集三人以上下手施強暴，因而致生公眾及
    交通往來之危險罪之事實不諱。惟查：
　㈠按共犯在學理上，有「任意共犯」與「必要共犯」之分，前
    者指一般原得由一人單獨完成犯罪而由二人以上共同實施之
    情形，當然有刑法總則共犯規定之適用；後者係指須有二人
    以上之參與實施始能成立之犯罪而言。且「必要共犯」依犯
    罪之性質，尚可分為「聚合犯」與「對向犯」，其二人以上
    朝同一目標共同參與犯罪之實施者，謂之「聚合犯」，如刑
    法分則之公然聚眾施強暴、脅迫罪、參與犯罪結社罪、輪姦
    罪等是，因其本質上即屬共同正犯，故除法律依其首謀、下
    手實施或在場助勢等參與犯罪程度之不同，而異其刑罰之規
    定時，各參與不同程度犯罪行為者之間，不能適用刑法總則
    共犯之規定外，其餘均應引用刑法第28條共同正犯之規定（
    最高法院81年台非字第233號判例意旨參照）。
　㈡又按在公共場所或公眾得出入之場所聚集三人以上，施強暴
    脅迫者，在場助勢之人，處1年以下有期徒刑、拘役或10萬
    元以下罰金；首謀及下手實施者，處6月以上5年以下有期徒
    刑。犯前項之罪，而有下列情形之一者，得加重其刑至二分
    之一：一、意圖供行使之用而攜帶兇器或其他危險物品犯之
    。二、因而致生公眾或交通往來之危險，刑法第150條第1項
    、第2項分別定有明文。質言之，上開條文所謂「聚集三人
    以上」，因屬聚合犯，必須犯罪行為人主觀上存有在公共場
    所或公眾得出入之場所聚集三人以上，施強暴脅迫之犯意聯
    絡，且客觀上必須存有在公共場所或公眾得出入之場所「聚
    集三人以上」，施強暴脅迫之行為，始克相當。
　㈢查本案被告戊○○雖與被告甲○○相約於上揭時、地「拚輸贏」
    （即拚生死），然被告戊○○僅邀集乙○○到場，則在場既僅有
    被告戊○○、乙○○對被告丁○○、己○○、丙○○、甲○○施強暴，已
    如前述，足徵被告戊○○主觀上難謂與乙○○存有意圖供行使之
    用而攜帶兇器在公共場所聚集三人以上下手施強暴，因而致
    生公眾及交通往來之危險之犯意聯絡，客觀上亦無意圖供行
    使之用而攜帶兇器在公共場所「聚集三人以上」下手施強暴
    之行為可言，自難徒憑公訴意旨所指上開證據，遽令被告戊○○擔負刑法意圖供行使之用而攜帶兇器在公共場所聚集三人
    以上下手施強暴之罪責。
五、綜上所述，公訴人所舉證據，均難以證明被告戊○○確有意圖
    供行使之用而攜帶兇器在公共場所聚集三人以上下手施強暴
    之主觀犯意及客觀行為，其證明程度仍無法使本院達於可排
    除合理之懷疑而形成被告戊○○有罪之法律上確信之程度，尚
    不足證明被告戊○○有涉犯意圖供行使之用而攜帶兇器在公共
    場所聚集三人以上下手施強暴之犯行。揆諸首揭法條規定及
    判例意旨，應認本件不能證明被告戊○○犯罪，自應諭知無罪
    之判決。
據上論斷，應依刑事訴訟法第299條第1項前段、第300條、301條
第1項，槍砲彈藥刀械管制條例第7條第4項、第12條第4項、第15
條第1款、第2款、第3款，刑法第11條前段、第28條、第150條第
1項、第2項、第271條第2項、第1項、第55條、第25條第2項、第
41條第1項前段、第42條第3項、第51條第5款、第38條第1項、第
2項前段、刑法施行法第1條之1第1項，判決如主文。
本案經檢察官林小刊到庭執行職務。

中　　華　　民　　國　　111 　年　　7 　　月　　27　　日
                  刑事第二庭審判長法  官  黃永勝
　　　　　　　　　　　　　　　　　法  官  陳盈孜   
　　　　　　　　　　　　　　　　　法  官  劉致欽  
以上正本證明與原本無異。
如不服本判決，應於收受送達後20日內向本院提出上訴書狀，並
應敘述具體理由。其未敘述上訴理由者，應於上訴期間屆滿後20
日內向本院補提理由書（均須按他造當事人之人數附繕本）「切
勿逕送上級法院」。
                                  書記官  魏翊洳
中　　華　　民　　國　　111 　年　　7 　　月　　27　　日
槍砲彈藥刀械管制條例第7條
未經許可，製造、販賣或運輸制式或非制式火砲、肩射武器、機
關槍、衝鋒槍、卡柄槍、自動步槍、通步槍、馬槍、手槍或各類
砲彈、炸彈、爆裂物者，處無期徒刑或7年以上有期徒刑，併科
新臺幣3千萬元以下罰金。
未經許可，轉讓、出租或出借前項所列槍砲、彈藥者，處無期徒
刑或5年以上有期徒刑，併科新臺幣1千萬元以下罰金。
意圖供自己或他人犯罪之用，而犯前二項之罪者，處死刑或無期
徒刑；處徒刑者，併科新臺幣5千萬元以下罰金。
未經許可，持有、寄藏或意圖販賣而陳列第1項所列槍砲、彈藥
者，處5年以上有期徒刑，併科新臺幣1千萬元以下罰金。
意圖供自己或他人犯罪之用，以強盜、搶奪、竊盜或其他非法方
法，持有依法執行公務之人所持有之第1項所列槍砲、彈藥者，
得加重其刑至二分之一。
第1項至第3項之未遂犯罰之。
槍砲彈藥刀械管制條例第12條
未經許可，製造、販賣或運輸子彈者，處1年以上7年以下有期徒
刑，併科新臺幣500萬元以下罰金。
未經許可，轉讓、出租或出借子彈者，處6月以上5年以下有期徒
刑，併科新臺幣300萬元以下罰金。
意圖供自己或他人犯罪之用，而犯前二項之罪者，處3年以上10
年以下有期徒刑，併科新臺幣700萬元以下罰金。
未經許可，持有、寄藏或意圖販賣而陳列子彈者，處5年以下有
期徒刑，併科新臺幣300萬元以下罰金。
第1項至第3項之未遂犯罰之。
槍砲彈藥刀械管制條例第15條
未經許可攜帶刀械而有下列情形之一者，處2年以下有期徒刑：
一、於夜間犯之者。
二、於車站、埠頭、航空站、公共場所或公眾得出入之場所犯之
    者。
三、結夥犯之者。
中華民國刑法第150條
在公共場所或公眾得出入之場所聚集三人以上，施強暴脅迫者，
在場助勢之人，處1年以下有期徒刑、拘役或10萬元以下罰金；
首謀及下手實施者，處6月以上5年以下有期徒刑。
犯前項之罪，而有下列情形之一者，得加重其刑至二分之一：
一、意圖供行使之用而攜帶兇器或其他危險物品犯之。
二、因而致生公眾或交通往來之危險。
中華民國刑法第271條
（普通殺人罪）
殺人者，處死刑、無期徒刑或10年以上有期徒刑。
前項之未遂犯罰之。
預備犯第1項之罪者，處2年以下有期徒刑。